臺灣屏東地方法院刑事判決　　　　　　　95年度交訴字第74號
公　訴　人　臺灣屏東地方法院檢察署檢察官
被　　　告　甲○○
選任辯護人　郭正鵬律師
　　　　　　尤挹華律師
被　　　告　己○○
上列被告因過失致死等案件，經檢察官提起公訴（93年度偵字第
5531號），本院判決如下：
    主  文
甲○○因過失致人於死，處有期徒刑壹年貳月，減為有期徒刑柒
月。又駕駛動力交通工具肇事，致人於死而逃逸，累犯，處有期
徒刑貳年，減為有期徒刑壹年。應執行有期徒刑壹年陸月。
己○○意圖使犯人隱避而頂替，處有期徒刑壹年，緩刑肆年，減
為有期徒刑陸月，如易科罰金，以銀元參佰元即新臺幣玖佰元折
算壹日，緩刑貳年。並向國庫支付新臺幣拾萬元。
    事  實
一、王琨星曾因公共危險案件，經本院以90年度潮交簡字第421
    號判處有期徒刑3 月確定，並於民國91年4 月26日易科罰金
    執行完畢。猶不思悔改，緣王琨星係設於屏東縣恆春鎮○○
    里○○路仁愛巷35號海中天餐廳（以下簡稱南灣海中天餐廳
    ）及屏東縣車城鄉○街村○○路81號海中天餐廳（以下簡稱
    車城海中天餐廳）之負責人，己○○係車城海中天餐廳之經
    理，王琨星於92年2 月8 日22時22分許，酒後駕駛車牌號碼
    2Q—7297號（車主為王琨星之妻戊○○）賓士自小客車欲至
    恆春鎮慶生，沿屏東縣恆春鎮南灣里往恆春鎮方向由南往北
    行駛，途經屏東縣恆春鎮○○里○○路649 號前（瑪沙露旅
    館前）即台26線26公里600 公尺處，本應注意在劃有分向限
    制線之路段，不得駛入來車之車道內，並應依速限行駛，且
    依當時天候陰、夜間有照明、柏油乾躁路面、路面無缺陷、
    無障礙物且視距良好之客觀情狀，並無不能注意之情況，竟
    疏未注意，因欲超越同向前方之不詳車輛，以時速80公里之
    速度行駛（速限：時速70公里）侵入對面車道，自行失控撞
    及路旁之水泥護欄後，再撞及由阮氏黃鶯（丁○○之妻子，
    已懷有身孕）酒後無照騎乘之車牌號碼EWT —169 號輕機車
    ，因該機車卡住王車之前保險桿，一路拖行達一百多公尺，
    再駛回原車道之路旁停下，王琨星肇事後不思下車救助，反
    而下車後逃離肇事地點，而逕自躲在離阮氏黃鶯約二、三百
    公尺處的道路旁，撥打行動電話聯絡己○○，置阮氏黃鶯於
    不顧，己○○於接到甲○○電話後即趕往肇事現場，於抵達
    肇事現場後，己○○竟意圖隱避王琨星過失致死及肇事逃逸
    之犯行，而向警方坦承其為肇事者，王琨星並於翌日凌晨2
    時11分許，為警測得其呼氣酒精濃度為每公升0.12毫克（MG
    ／L） 。嗣阮氏黃鶯因受有腦挫傷、頭部外傷之嚴重傷害，
    經送醫急救仍不治死亡。
二、案經屏東縣警察局恆春分局報告臺灣屏東地方法院檢察署檢
    察官相驗後，由檢察官簽分偵辦。
    理  由
一、按被告以外之人於審判外之言詞或書面陳述，除法律有規定
    者外，不得作為證據，刑事訴訟法第159 條第1 項定有明文
    ；復按被告以外之人於偵查中向檢察官所為之陳述，除顯有
    不可信之情況者外，得為證據，同法第159 條之1 第2 項亦
    有規定；另按被告以外之人於審判外之陳述，雖不符前四條
    之規定，而經當事人於審判程序同意作為證據，法院審酌該
    言詞陳述或書面陳述作成時之情況，認為適當者，亦得為證
    據；當事人、代理人或辯護人於法院調查證據時，知有第15
    9 條第1 項不得為證據之情形，而未於言詞辯論終結前聲明
    異議者，視為有前項之同意；同法第159 條之5 規定甚明。
    本院據以認定被告犯罪事實之證據，部分雖屬傳聞證據，惟
    因被告2 人及被告甲○○之辯護人於本院言詞辯論終結前，
    均未對於證據能力聲明異議，依刑事訴訟法第159 條之5 第
    1 項、第2 項規定，視為同意上開證據具備證據能力；本院
    審酌該等言詞陳述或書面陳述作成之情況，相關陳述人均未
    曾主張非出於任意性或不正取供，足信作成時之情況，應無
    違法或不當情事，因而認為適當，故該等言詞陳述或書面陳
    述，均具備證據能力而得作為證據，合先敘明。
二、訊據被告甲○○、己○○對於上揭犯罪事實均坦認不諱，核
    與被害人阮氏黃鶯之夫丁○○及證人乙○○、庚○○證述之
    情節相符，復有道路交通事故現場圖、道路交通事故調查報
    告表(一)(二)、酒精濃度測試表、車籍資料、照片24張、中華電
    信股份有限公司行動通信分公司96年4 月23日行維三字第09
    60000251號函在卷可稽，而被害人阮氏黃鶯因本件車禍受有
    腦挫傷、頭部外傷等傷害而死亡，亦經檢察官督同檢驗員相
    驗屬實，製有勘驗筆錄、相驗屍體證明書、驗斷書在卷可憑
    。按汽車在雙向二車道行駛時，應依左列規定：二、在劃有
    分向限制線之路段，不得駛入來車之車道內。道路交通安全
    規則第97條第1 項第2 款定有明文。被告甲○○駕駛車輛自
    應注意上開規定，且依當時天候陰、夜間有照明、柏油乾躁
    路面、路面無缺陷、無障礙物且視距良好之客觀情狀，並無
    不能注意之情況，且速限為時速70公里，此有上開道路交通
    事故調查報告表附卷可查，竟疏未注意，因欲超越同向前方
    之不詳車輛，而以時速80公里之速度，侵入對面車道，自行
    失控撞及路旁之水泥護欄後，再撞及由阮氏黃鶯所騎乘之車
    牌號碼EWT —169 號輕機車，致阮氏黃鶯因而死亡，足徵其
    確有過失，且其過失行為與阮氏黃鶯之死亡間，顯有相當因
    果關係，故本件事證明確，被告甲○○、己○○之犯行均堪
    認定。
三、按行為後法律有變更者，適用行為時之法律。但行為後之法
    律有利於行為人者，適用最有利於行為人之法律，刑法第2
    條第1 項定有明文。次按刑法第2 條第1 項之規定，係規範
    行為後「法律變更」所生新舊法比較適用之準據法，故被告
    行為後刑法條文之修正，對於被告並無有利或不利之情形者
    ，即無適用修正後刑法第2 條第1 項之規定比較新舊法適用
    之問題，而應依一般法律適用原則，適用「裁判時法」處斷
    （最高法院95年度第21次刑事庭會議決議參照）。茲因本件
    論罪科刑所適用刑法業於94年2 月2 日以華總一義字第0940
    0014901 號令修正公布，並自95年7 月1 日起施行，爰說明
    如下：
  (一)關於法定刑為罰金刑部分，修正後刑法第33條第5 款規定「
    罰金：新臺幣1 千元以上，以百元計算之」，與修正前刑法
    第33條第5 款規定「罰金：1 元以上」不同。經比較新舊法
    結果，該罰金刑之最低刑度於修法後已有加重，故就被告甲
    ○○、己○○所犯刑法第276 條第1 項前段過失致死罪、第
    164 條第2 項頂替罪罪之罰金刑部分，依刑法第2 條第1 項
    前段規定，自應適用行為時之法律即修正前刑法第33條第5
    款規定科刑（最高法院96年度臺上字第1598號判決可參）。
  (二)修正後刑法第47條第1 項將認定累犯之條件限制為「受徒刑
    之執行完畢，或一部之執行而赦免後，5 年以內故意再犯有
    期徒刑以上之罪者」，始成立累犯，亦即將認定構成累犯之
    罪限縮在「故意犯」。而被告前因公共危險案件，經本院判
    處應執行有期徒刑3 月確定，並於91年4 月26日易科罰金執
    行完畢，有卷附臺灣高等法院被告前案紀錄表可考，就被告
    甲○○所犯刑法第276 條第1 項前段過失致死罪部分，倘依
    修正前刑法第47條規定已屬累犯，惟依修正後刑法第47條第
    1 項規定則非累犯，就被告此過失致死犯行，應適用修正後
    刑法第47條第1 項規定對被告較為有利。又被告甲○○所為
    之肇事逃逸犯行，既係故意犯，則上開累犯之新舊法規定，
    並無有利或不利之情形，依上開說明，毋庸為新舊法比較，
    應適用裁判時法即修正後刑法第47條第1 項規定，附此敘明
    。
  (三)刑法第41條第1 項前段有關易科罰金折算標準之規定，95年
    7 月1 日起施行之新刑法修正為：「犯最重本刑為五年以下
    有期徒刑以下之刑之罪，而受六個月以下有期徒刑或拘役之
    宣告者，得以新臺幣一千元、二千元或三千元折算一日，易
    科罰金。」，而依修正前同條項規定（「得以一元以上三元
    以下折算一日，易科罰金」）及修正前罰金罰鍰提高標準條
    例第2 條（現已刪除）規定，就其原定數額提高為100 倍折
    算1 日，則係以銀元1 百元、2 百元、3 百元折算1 日，經
    折算為新臺幣幣值後，以新臺幣3 百元、6 百元、9 百元折
    算1 日。是比較修正前後之易科罰金折算標準，自以行為時
    即修正前之規定，較有利於被告己○○。
  (四)又修正前刑法第51條第5 款規定「數罪併罰，宣告多數有期
    徒刑者，於各刑中之最長期以上，各刑合併之刑期以下，定
    其刑期。但不得逾20年。」，修正後刑法第51條第5 款則規
    定「宣告多數有期徒刑者，於各刑中之最長期以上，各刑合
    併之刑期以下，定其刑期。但不得逾30年」，故經比較新舊
    法結果，認修正後刑法並無較有利於被告甲○○，依刑法第
    2 條第1 項前段之規定，本件關於定應執行刑部分，應適用
    修正前刑法第51條第5 款規定論處。
三、核被告甲○○駕車肇事致被害人死亡而逃逸，係犯刑法第27
    6 條第1 項過失致死罪及同法第185 條之4 之肇事逃逸罪；
    被告己○○意圖使甲○○隱避而頂替，則係犯刑法第164 條
    第2 項、第1 項之意圖使犯人隱避而頂替罪。被告甲○○所
    犯上開業務過失致死及肇事逃逸2 罪間，犯意各別，行為互
    殊，應予分論併罰。又被告王琨星前因公共危險案件，經本
    院以90年度潮交簡字第421 號判處有期徒刑3 月確定，並於
    91年4 月26日易科罰金執行完畢等情，有臺灣高等法院被告
    前案紀錄表在卷可稽，其於上開有期徒刑執行完畢後5 年內
    ，故意再犯本件肇事逃逸罪，為累犯，依刑法第47條第1 項
    規定，應加重其刑。爰審酌被告甲○○酒後駕車，且未遵守
    道路交通安全規則，致發生本件道路交通事故，不僅造成被
    害人死亡之無法彌補損害，並於肇事後，立即駕車逃逸，聯
    絡被告己○○頂替犯罪，以圖規避肇事責任，且於偵查中否
    認犯行，並與其妻子戊○○及其員工韓楚岳、丙○○等人相
    互串證，妨害司法之偵查，遲至本院最後審理庭時，始坦承
    犯行，足見其行為惡性非輕，惟其肇事後，已以己○○名義
    與被害人家屬達成和解，並由其支付賠償金額與被害人家屬
    等一切情狀，各量處如主文第1 項所示之刑，並就被告甲○
    ○部分定應執行刑，以資懲儆。另斟酌被告己○○為圖脫免
    被告甲○○之刑責，竟出面頂替，不僅不當阻礙國家刑罰權
    之行使，且有妨礙本件車禍肇責被發覺之虞，惟念及被告己
    ○○前無任何犯罪之前科紀錄，素行良好，有臺灣高等法院
    被告前案紀錄表1紙 在卷可查，量處如主文第2 項所示之刑
    。又被告己○○前未曾受有期徒刑以上刑之宣告，已如前述
    ，本次其因一時失慮，致犯本件，且於知悉其被檢察官起訴
    後，即主動自中國大陸返回本國，並坦承犯行，堪認尚具悔
    意，故本院認為經此教訓，當知警惕而無再犯之虞，而認所
    宣告之刑，以暫不執行為宜，爰併依刑法第74條第1 項第1
    款之規定，併宣告緩刑4 年，令其於緩刑期間審慎行事，以
    啟自新。並審酌被告己○○表示願意支付新臺幣（下同）10
    萬元予國庫等情，爰依刑法第74條第2 項第4 款，命被告己
    ○○向國庫支付10萬元。又本案被告2 人犯罪係在96年4 月
    24日之前，且中華民國96年罪犯減刑條例已於96年7 月16日
    施行，故本判決所諭知之宣告刑，均符合上開減刑條例之減
    刑要件，一併應於主文中諭知減得之刑，並分別諭知易科罰
    金之折算標準。
據上論斷，應依刑事訴訟法第299 條第1 項前段，刑法第2 條第
1 項、第164 條第2 項、第185 條之4 、第276 條第1 項前段、
第47條第1 項、第74條第1 項第1 款、第2 項第4 款、修正前刑
法第41條第1 項前段、第51條第5 款，罰金罰鍰提高標準條例第
1 條前段、修正前罰金罰鍰提高標準條例第2 條，中華民國九十
六年罪犯減刑條例第2 條第1 項第3 款、第7 條、第9 條，判決
如主文。
本案經檢察官靳隆坤到庭執行職務。
中　　華　　民　　國　　96　　年　　7 　　月　　24　　日
                  刑事第四庭   審判長法  官  莊鎮遠
                  　　　　　　　　　 法　官  王以齊
                                     法　官  王炳人
以上正本證明與原本無異。
如不服本判決應於收受本判決送達後十日內向本院提出上訴書狀
，其未敘述上訴理由者，並得於提起上訴後十日內向本院補提理
由書狀（均須按他造當事人之人數附繕本）「切勿逕送上級法院
」
中　　華　　民　　國　　96　　年　　7 　　月　　25　　日
                                     書記官  潘豐益
附錄本判決論罪科刑法條全文
中華民國刑法第276條第1項
（過失致死罪）
因過失致人於死者，處 2 年以下有期徒刑、拘役或 2 千元以下
罰金。
中華民國刑法第185條之4
（肇事遺棄罪）
駕駛動力交通工具肇事，致人死傷而逃逸者，處 6 月以上 5 年
以下有期徒刑。
中華民國刑法第164條
（藏匿人犯或使之隱避、頂替罪）
藏匿犯人或依法逮捕拘禁之脫逃人或使之隱避者，處 2 年以下有
期徒刑、拘役或 5 百元以下罰金。
